臺北高等行政法院判決
　　　　　　　　　　　　　　　　　　 96年度簡字第00308號
原　　　告　甲○○
被　　　告　財政部臺北市國稅局
代　表　人　凌忠嫄（局長）
訴訟代理人　乙○○
上列當事人間因綜合所得稅事件，原告不服財政部中華民國96年
3 月15日台財訴字第09600066270 號（案號：第00000000號）訴
願決定，提起行政訴訟。本院判決如下：
　  主  文
原告之訴駁回。
訴訟費用由原告負擔。
　　事實及理由
一、程序說明：
  (一)原告起訴時，被告之代表人為許虞哲，嗣於訴訟中變更為凌
    忠嫄，茲據新任代表人具狀聲明承受訴訟，核無不合，應予
    准許。
  (二)本件訴訟標的之價額在新臺幣（下同）20萬元以下，依行政
    訴訟法第229條第2項、第1項第1款規定及司法院民國（下同
    ）92年9月17日院台廳行一字第23681號令，應適用簡易程序
    ，本院並依同法第233條第1項規定，不經言詞辯論，逕行裁
    判。
二、事實概要：
    原告92年度綜合所得稅結算申報，經被告查得未列報出售臺
    北市大安區○○○路○ 段302 號12樓之1 房屋（下稱系爭房
    屋）財產交易所得229,767 元，乃核定財產交易所得為229,
    767 元，歸課所得總額20,060,077元，補徵應納稅額91,923
    元。原告不服，申請復查，經被告以95年12月12日財北國稅
    法字第0950246835號復查決定書（下稱原處分）駁回。原告
    仍不服，提起訴願遭駁回後，遂提起本件行政訴訟。
三、原告主張：系爭房屋係原告於20年前股市及房價高峰時期購
    入，歷年支付貸款利息及增加房屋價值或效能之裝潢整修，
    支出已逾越130 萬元以上。被告要原告提出20年前購入系爭
    房屋之契約文件供核，因已逾時過久且未區分房屋交易價格
    ，實強人所難。92年因業務萎縮，而以低價出售，實際並無
    房屋交易所得。且原告購入及出售該房地，對象均為個人，
    未區分房屋及土地價格，而於92年已核定土地漲價總數額為
    3,248,456 元，並繳納土地增值稅在案，僅此一土地漲價總
    數額3,248,456 元，即已超過買賣該房屋之差價，何來房屋
    部分之財產交易所得？該房屋於92年初過戶時之課稅現值為
    1,209,300 元，89年房屋稅評定現值為1,259,000 元，88年
    評定現值為1,275,500 元，之前稅單因逾核課期限已無保存
    。由上揭稅單可證房屋現值是逐年降低的。事實上，建築物
    本是折舊資產，其價值只會遞減，一般不動產增值的是土地
    而不是建築物，稅捐稽徵機關既已逐年調降房屋稅之房屋評
    定現值，卻又於出售時按售價19% 核定財產交易所得，顯不
    合理，違反土地法第147 條規定。被告據以核定所得之所得
    稅法施行細則及函釋均係行政命令，並無法律依據，違反法
    律保留及牴觸母法規定。據此，依行政訴訟法第4 條第1 項
    規定，求為判決訴願決定及原處分均撤銷云云。
四、被告則以：原告92年度綜合所得稅結算申報，未列報出售系
    爭房屋之財產交易所得屬實，且雖主張係賠售，惟未能提示
    系爭房屋買進、賣出實際價額證明文件供核，故被告按所得
    稅法施行細則及財政部93年2 月6 日台財稅字第0930450546
    號函釋規定，依系爭房屋之評定現值19% ，核定財產交易所
    得為229,767 元，並無不合。求為判決駁回原告之訴等語。
五、按所得稅法第9 條規定：「本法稱財產交易所得及財產交易
    損失，係指納稅義務人並非為經常買進、賣出之營利活動而
    持有之各種財產，因買賣或交換而發生之增益或損失。」第
    14條第1 項第7 類第1 款規定：「財產交易所得：凡財產及
    權利因交易而取得之所得：一、財產或權利原為出價取得者
    ，以交易時之成交價額，減除原始取得之成本，及因取得、
    改良及移轉該項資產而支付之一切費用後之餘額為所得額。
    」所得稅法施行細則第17條之2 第1 項規定：「個人出售房
    屋，如能提出交易時之成交價額及成本費用之證明文件者，
    其財產交易所得之計算，依本法第14條第1 項第7 類規定核
    實認定；其未申報或未能提出證明文件者，稽徵機關得依財
    政部核定標準核定之。」財政部93年2 月6 日台財稅字第09
    30450546號函釋：「核定92年度個人出售房屋未申報或已申
    報而未能提出證明文件之財產交易所得標準一、直轄市部分
    ：（一）臺北市：依房屋評定現值之19% 計算。…」為92年
    度個人出售房屋未申報或已申報而未能提出證明文件之財產
    交易所得標準。核上開施行細則及函釋意旨，係依母法之授
    權，本於成本支出概念作為核實認列原則所定之計算標準，
    無違法律保留原則，與母法原意尚無違背，自無增加法律所
    無之限制，亦符合租稅法律主義內涵及實質課稅原則之精神
    。原告主張：上開施行細則及函釋違反法律保留及牴觸母法
    規定云云，自非可採。
六、原告於92年1 月5 日出售系爭房屋，但其92年度綜合所得稅
    結算申報，未列報上開財產交易所得等情，為兩造所不爭，
    並有結算申報書（第18頁）、財產交易所得資料查詢清單（
    第25頁）附原處分卷足稽，為可確認之事實。
七、原告雖主張：系爭房屋係20年前高價購入，於92年度賠售，
    實際買進憑證保存期限已過，且建築物逐年折舊價值遞減應
    無所得云云。惟查，原告始終未提出其前購入系爭房屋之憑
    證或實際價格證明，暨此次92年度出售系爭房屋之買賣契約
    書、實際價格或資金流程，堪認原告92年度個人出售系爭房
    屋既未申報、亦未能提出證明文件。故其空言主張92年度賠
    售，即乏證據足以證明，要非可採。是被告依所得稅法施行
    細則第17條之2 第1 項後段規定及財政部93年2 月6 日台財
    稅字第0930450546號函釋，依臺北市房屋評定現值19% 核定
    財產交易所得229,767 元（1,209,300 ×19＝229,767 ），
    依法有據。被告歸課綜合所得總額20,060,077元，補徵應納
    稅額91,923 元（計算式見原處分卷13頁），亦核無不合。
八、綜上所述，原處分並無違誤，訴願決定予以維持，亦無不合
    ，原告仍執前詞，訴請撤銷，為無理由，應予駁回。
據上論結，本件原告之訴為無理由，依行政訴訟法第98條第3項
前段、第233條第1項，判決如主文。
中　　華　　民　　國　　96　　年　 　9　　月　  20 　 日
                        第五庭法    官    胡方新
上為正本係照原本作成。
本件以訴訟事件所涉及之法律見解具有原則性者為限，始得於本
判決送達後20日內向本院提出上訴狀並表明上訴理由，如已於本
判決宣示後送達前提起上訴者，應於判決送達後20日內補具上訴
理由（均按他造人數附繕本），且經最高行政法院許可後方得上
訴。
中　　華　　民　　國　　96　　年　 　9　　月　  20 　 日
            　　　　　　　　　書 記 官    陳幸潔
